臺灣高等法院民事裁定　　　　　　　　　 96年度抗字第640號
抗　告　人　　新薪紙管有限公司
法定代理人　　甲○○
代　理　人　　乙○○
上列抗告人與相對人京城商業銀行股份有限公司間因假扣押事件
，對於中華民國96年3月15日台灣台北地方法院96年度裁全字第3
463號裁定，提起抗告，本院裁定如下：
    主      文
原裁定關於准相對人提供擔保後，就抗告人之財產予以假扣押及
准抗告人提供擔保或將相對人請求之金額提存後，得免為或撤銷
假扣押暨命抗告人負擔訴訟費用之裁判部分，均廢棄。
上開廢棄部分，相對人在原法院之聲請駁回。
抗告人部分之聲請費用及抗告費用均由相對人負擔。
    理      由
一、本件相對人於原法院聲請意旨略以：伊執有債務人王文祺於
    民國（下同）96年2月13日簽發，經抗告人新薪紙管有限公
    司（下稱新薪公司）背書，以台北市第一信用合作社長安分
    社為付款人，票面金額新台幣（下同）71萬5,420元，票號G
    V0000000之支票乙紙（下稱系爭支票），屆期於付款提示日
    即96年3月5日提示竟遭退票，且近聞債務人王文祺及抗告人
    恐有將財產搬移隱匿之虞，為保全日後強制執行起見，乃聲
    請本件假扣押，並提出系爭支票、退票理由單影本及抗告人
    新薪公司之營利事業登記公示資料，以為釋明。
二、原裁定則以相對人就其所主張之請求及假扣押原因，除已提
    出上開證據外，復陳明願供擔保以補釋明之不足，爰命相對
    人以24萬元或同面額之中央政府建設公債為債務人王文祺及
    抗告人供擔保後，得對於債務人王文祺及抗告人之財產在71
    萬5,420元之範圍內予以假扣押；債務人王文祺及抗告人如
    為相對人以71萬5,420元供擔保後或將相對人請求之金額提
    存後，得免為或撤銷上開假扣押。
三、抗告意旨略以：抗告人新薪公司與債務人王文祺並無相識，
    也從未有生意上的往來，系爭支票背面背書之印章亦非該公
    司所有等語。
四、按債權人就金錢請求或得易為金錢請求之請求，欲保全強制
    執行，得聲請假扣押。而請求及假扣押之原因，應釋明之。
    民事訴訟法第522條第1項、第526條第1項分別定有明文。又
    民事訴訟法第526條第2項修正前條文為：「債權人雖未為前
    項釋明，如就債務人所應受之損害已供法院所定之擔保者，
    得命為假扣押。」惟現已修正為：「前項釋明如有不足，而
    債權人陳明願供擔保或法院認為適當者，法院得定相當之擔
    保，命供擔保後為假執行。」，其修正理由為「依原第2項
    規定，債權人得供擔保以代釋明，惟債權人聲請假扣押，應
    使法院信其請求及假扣押之原因大致為正當，故仍應盡其釋
    明責任。然其釋明如有不足，為補強計，於債權人陳明就債
    務人可能遭受之損害願供擔保並足以補釋明之不足，或於法
    院認以供擔保可補釋明之不足並為適當時，法院均可斟酌情
    形定相當之擔保，命債權人供擔保後為假扣押，爰修正第2
    項。」是依現行民事訴訟法第526條第2項規定，關於假扣押
    之原因，應由債權人提出可使法院信其主張為真實之證據，
    以釋明之；尚難逕以擔保取代釋明之欠缺。
五、查相對人為本件假扣押之聲請，固據提出上開證據為請求之
    釋明，惟其就假扣押原因，僅於假扣押聲請狀敘明：「近聞
    債務人未依約履行債務，恐有將財產搬移隱匿之虞，為保全
    執行起見，願供擔保以代釋明，懇請裁定並將債務人之財產
    實施假扣押以資保全．．．．」，而未提出任何即時可以調
    查之證據，俾使法院信其主張為真實，其釋明顯屬欠缺。雖
    相對人陳明願供擔保以代釋明，惟揆諸前揭說明，債權人仍
    須盡釋明之責，而僅能以擔保補釋明之不足，尚不能逕以擔
    保代替釋明之欠缺。是相對人就假扣押原因未為任何釋明，
    且經本院通知表示意見，亦未就該部分為任何說明，顯與民
    事訴訟法第526條第1項、第2項規定不符，其假扣押之聲請
    ，應予駁回。原審未察，命相對人供擔保後得為假扣押，容
    有未洽。抗告意旨雖未指摘及此，惟原裁定既有可議，應由
    本院予以廢棄，並諭知如主文第2項所示。
六、據上論結，本件抗告為有理由，爰裁定如主文。
中　　華　　民　　國　　96　　年　　5 　　月　　31  　日
                  民事第十五庭
                      審判長法　官  林恩山
　　　　　　　　　　　　　　法　官  黃國永
　　　　　　　　　　　　　　法　官  郭松濤
正本係照原本作成。
不得再抗告。
中　　華　　民　　國　　96　　年　　5 　　月　　31  　日
                             書記官  方素珍
